【裁判字號】    95,抗,882
【裁判日期】    951026
【裁判案由】    沒入保證金
【裁判全文】
臺灣高等法院刑事裁定                   95年度抗字第882號
抗  告  人  台灣新竹地方法院檢察署檢察官
具保人  即
受  刑  人  乙○○
抗告人因聲請沒入保證金案件，不服臺灣新竹地方法院中華民國
95年9月19日裁定（95年度聲字第1081號），提起抗告，本院裁
定如下：
    主  文
原裁定撤銷；發回臺灣新竹地方法院。
    理  由
一、抗告人即台灣新竹地方法院檢察署檢察官聲請意旨略稱：具
    保人即受刑人乙○○前因犯偽造文書等案件，經依臺灣新竹
    地方法院檢察署檢察官指定之保證金額新臺幣（下同）四萬
    元，出具現金保證後，將其釋放，茲因其嗣經法院判決有罪
    確定，卻逃匿不到案接受執行，依刑事訴訟法第一百十八條
    之規定，應沒入具保人繳納之保證金（刑保字第九００００
    二五九號），爰依同法第一百二十一條第一項規定聲請沒入
    具保人繳納之保證金等語。
二、原法院裁定略以：本件受刑人乙○○因犯偽造文書等案件，
    前經臺灣新竹地方法院檢察署檢察官指定保證金四萬元，由
    乙○○本人繳納保證金後，已將其停止羈押在案。嗣乙○○
    經法院判決有罪確定後，由臺灣新竹地方法院檢察署通知到
    案執行。惟傳、拘無著等節，固有臺灣新竹地方法院檢察署
    九十五年度執字第五八０號拘票暨拘提報告書、臺灣新竹地
    方法院檢察署九十五年八月二日甲○威執憲九五執五八０字
    第一九七五九號命具保人即被告到案接受執行函文、受刑人
    之戶役政資料、送達證書、保證金收據等資料影本在卷可查
    。惟按寄存送達，依刑事訴訟法第六十二條準用民事訴訟法
    第一百三十八條第二項規定，自寄存之日起經十日發生效力
    。查受刑人乙○○之新竹縣竹北市○○路二七七巷一一號六
    樓、新竹縣竹北市東海里一鄰三崁店九之五七號該二址之送
    達證書，其上記載之應到日期均為九十五年四月十九日，該
    二址則分別於九十五年四月七日、同月六日寄存於六家派出
    所，則送達應分別於同年四月十八日、同月十七日生效，加
    計二日之在途期間已分別至同年四月二十日、同月十九日，
    是應受送達人乙○○顯無可能遵守聲請人所命九十五年四月
    十九日之應到日期到案接受執行。再者，聲請人就乙○○住
    所地即新竹市○區○○里○○鄰○○路○段四五六號該址，
    為公示送達，惟觀該公示送達公告稿，無法得知公示送達應
    受送達人乙○○之「執行傳票」，其執行應到案時間究竟為
    何，即無法憑以認定應到日期是否在公示送達生效後始至，
    而讓乙○○得以到案執行；又，聲請人就具保人乙○○追保
    函所為之公示送達，觀之該追保函上記載之應到日期為九十
    五年八月二十三日，惟公示送達公告卻係在九十五年八月二
    日核稿，新竹市北區區公所甚至於九十五年八月九日始將公
    示送達公告張貼該所之牌示處，而公示送達依刑事訴訟法第
    六０條第二項規定自最後通知公告之日起，經三十日發生效
    力，則該公示追保函之公示送達於九十五年九月八日始生效
    力，具保人乙○○根本無從在同年八月二十三日即到案接受
    執行。綜上，本案受刑人乙○○之住居所共三址，既有如上
    之送達瑕疵，尚難認已合法通知被告乙○○於限定時間到案
    接受執行，亦難遽認受刑人顯已逃匿，是聲請人聲請沒入具
    保人所繳納之保證金，尚難准許，應予駁回云云。
三、揆諸原法院裁定駁回抗告人即聲請人沒入保證金之聲請，無
    非基以：聲請人先後二次通知受刑人到案接受執行；然先後
    二次之執行通知均未合法送達受刑人為其論據。
四、本院經查：
（一）聲請人第二次通知受刑人乙○○於九十五年八月二十三日
      到案接受執行；然該次之執行通知係以公示送達之方式為
      之；且該公示送達公告卻係在九十五年八月二日核稿，新
      竹市北區區公所甚至於九十五年八月九日始將公示送達公
      告張貼該所之牌示處，而公示送達依刑事訴訟法第六０條
      第二項規定自最後通知公告之日起，經三十日發生效力，
      則該公示追保函之公示送達於九十五年九月八日始生效力
      ，具保人乙○○根本無從在同年八月二十三日即到案接受
      執行。是該次送達應不發生合法送達之效力，應無疑義。
（二）然查聲請人第一次通知受刑人乙○○於九十五年四月十九
      日到案接受執行；然該次執行通知經分別向受刑人之住居
      所之新竹縣竹北市○○路二七七巷一一號六樓、新竹縣竹
      北市東海里一鄰三崁店九之五七號該二址送達後，因未獲
      會晤受刑人本人，亦無法向其有辨別事理能力之同居人或
      受僱人為補充送達，乃先後於九十五年四月七日、同年月
      六日寄存於轄區所在之新竹縣警察局竹北分局六家派出所
      以為送達。雖按寄存送達，依刑事訴訟法第六十二條準用
      民事訴訟法第一百三十八條第二項規定，自寄存之日起經
      十日發生效力；是該次執行通知既分別於九十五年四月八
      日、同年七日分別寄存於轄區所在之新竹縣警察局竹北分
      局六家派出所，則分別於九十五年四月十八日、十七日發
      生送達效力。又按應於法定期間內為訴訟行為之人，其住
      所、居所或事務所不在法院所在地者，計算該期間時，應
      扣除其在途之期間。前項應扣除之在途期間，由司法行政
      最高機關定之。刑事訴訟法第六十六條固定有明文。惟查
      ，觀諸該條文之文義，得知在途期間之扣除，僅限於「應
      於法定期間內」，「為訴訟行為之人」者。本案聲請人通
      知受刑人到案接受執行，該受通知之受刑人是否合於「應
      於法定期間內」，「為訴訟行為之人」之要件，不無疑義
      。原法院就此重要爭點，並未探究查明。
五、綜上，原法院未經詳察，遽而駁回聲請人沒入保證金之聲請
    ，即有可議。聲請人執此提起抗告，並非全然無理由。從而
    ，本院爰將原法院裁定加以撤銷，並諭知發回原法院更為處
    理，以求慎重。
六、據上論結，應依刑事訴訟法第四百十三條前段，裁定如主文
中    華    民    國    95    年    10    月    26    日
                  刑事第九庭審判長法  官  官有明
                                  法  官  陳世宗
                                  法  官  周盈文
以上正本證明與原本無異。
不得再抗告。
                                  書記官  余姿慧
中    華    民    國    95    年    10    月    26    日


司法院資訊處製作；財團法人民間司法改革基金會備份。
